臺灣雲林地方法院民事裁定
111年度事聲字第6號
異  議  人  陳佳慧  
上列異議人因與相對人即債務人光祿營造股份有限公司間聲請核
發支付命令事件，異議人對本院司法事務官於民國111年3月15日
所為111年度司促字第3號裁定聲明異議，本院裁定如下：
  主  文
異議駁回。
  理  由
一、按司法事務官處理事件所為之處分，與法院所為者有同一之
    效力。當事人對於司法事務官處理事件所為之終局處分，得
    於處分送達後10日之不變期間內，以書狀向司法事務官提出
    異議。司法事務官認前項異議有理由時，應另為適當之處分
    ；認異議為無理由者，應送請法院裁定之。法院認第1項之
    異議為有理由時，應為適當之裁定；認異議為無理由者，應
    以裁定駁回之。民事訴訟法第240條之3、第240條之4第1項
    前段、第2項、第3項分別定有明文。又司法事務官依法辦理
    法院組織法第17條之2相關業務時所為之處分，其書類名稱
    及效力固與法院所為者相同，惟其本質仍屬司法事務官之處
    分，則其所為處分之救濟程序自不宜排除民事訴訟法第240
    條之4規定之適用（臺灣高等法院暨所屬法院101年度法律座
    談會民事類提案第39號研討結果參照），是司法事務官處理
    支付命令聲請事件，認債權人請求之一部不得發支付命令而
    駁回該部分之聲請者，債權人就該司法事務官駁回之處分，
    仍得聲明不服。查異議人對於本院司法事務官於民國111年3
    月15日所為111年度司促字第3號支付命令，裁定駁回異議人
    聲請超過新臺幣(下同)178萬元，及超過以年利率5%計算之
    利息部分聲明異議。查上開應送達於異議人之裁定於111年3
    月21日寄存於雲林縣警察局斗六分局公正派出所，於同年月
    3月31日發生送達之效力(異議人自稱於同年月25日收受)，
    異議人於111年4月6日聲明異議，經司法事務官認為無理由
    而送請本院裁定，核未逾10日之法定期間，並與上開規定相
    符，先予敘明。
二、異議意旨以:
　　異議人借予相對人即債務人(下稱債務人)之本金為180萬元
    ，有匯款單為證。雙方當初借貸時，雖未白紙黑字立下字據
    ，但當事人互相表示意思一致者，無論其為明示或默示，契
    約即成立，何況有債務人所開立之支票為證。一張為本金18
    0萬元、另一張為利息，即債務人支票兌付利息款為證。利
    率20%之證據可見LINE對話及債務人開立之支票影本，債務
    人原本開立的利息支票為借款當日107年11月9日兌付36萬元
    (180萬20%＝36萬，原來少開了近1個月)，因異議人並不熟
    悉民間借貸方式，不知道利息是先扣，心想利息先扣先拿了
    ，債務人不就也等於沒拿到180萬元，故債務人開立要借款
    當日給付利息的支票，異議人不收取該利息再借予債務人並
    退還該支票。所以，債務人改開立108年12月31日到期的利
    息金額43萬元(36萬20%＝7.2萬，開整數36萬＋7萬＝43萬)，
    另2,000元說要給異議人現金，迄今也沒有給付，月數也被
    凹了將近1個月)，故可知雙方的約定利率的確為20%。異議
    人並不熟悉民間借貸方式，週年利率、還款時間為債務人所
    提出，支票利息金額為債務人所計算。爰就司法事務官駁回
    異議人所聲請本金超過178萬、及超過以年利率5%計算之利
    息部分聲明異議，請求廢棄原裁定等語。
三、按支付命令之聲請，應表明請求之標的及其數量。債權人之
    請求，應釋明之。支付命令之聲請，不合於第508條至第511
    條之規定，或依聲請之意旨認債權人之請求為無理由者，法
    院應以裁定駁回之；就請求之一部不得發支付命令者，應僅
    就該部分之聲請駁回之。前項裁定，不得聲明不服。民事訴
    訟法第511條第1項第2款、第2項、第513條分別定有明文。
    觀諸104年7月1日修正之民事訴訟法第511條第2項增訂理由
    ，可知該規定係為兼顧督促程序在使數量明確且無訟爭性之
    債權得以迅速、簡易確定，節省當事人勞費，以收訴訟經濟
    之效果，並保障債權人、債務人正當權益，避免支付命令遭
    不當利用，爰增列該條項規定，強化債權人之釋明義務，若
    債權人未為釋明，或釋明不足者，法院得依同法第513條第1
    項規定，駁回債權人之聲請。又所謂釋明，係指當事人提出
    證據，使法院就其主張之事實，得生薄弱之心證，信其大概
    如此之行為（民事訴訟法第284條規定參照）。是債權人聲
    請法院發給支付命令，應就其請求提出證據加以釋明，使法
    院對其主張之事實發生薄弱之心證，相信其大概為如此，若
    債權人就其請求未為釋明，或其釋明有所不足者，法院即得
    裁定駁回債權人支付命令之聲請。
四、經查，異議人聲請本件支付命令時所提出之匯款單影本主張
    債務人向其借款180萬元，約定於108年12月31日清償本金18
    0萬元與利息43萬元，並提出債務人簽發由第一商業銀行斗
    六分行為付款人、108年12月31日為發票日、發票金額分別
    為180萬元、43萬元之支票影本二紙作為清償本金及利息之
    依據，陳明已於110年4月29日兌領債務人委託第一商業銀行
    斗六分行付款之45萬元利息，並提出其於中國信託商業銀行
    之存摺內頁影本為據(參支付命令卷第3頁至第5頁)。聲明請
    求債務人給付180萬元，及雙方約定之利息。惟異議人未提
    出兩造約定利息之依據及金額為何之依據。經本院司法事務
    官分別於111年1月6日、111年2月10日通知其應提出相關文
    件釋明之。異議人僅於111年3月9日具狀向本院司法事務官
    陳報「…雙方第一次於107年11月9日借貸時，並未簽立借據
    ，債務人僅以支票為借款證明。原約定年利率為百分之二十
    ，還款金額為本金180萬元、利息為45萬元整，180萬元支票
    即本金、45萬元支票即為利息。…利息請求自110年5月1日起
    算」等語(參支付命令卷第12頁)。然異議人既陳明雙方並未
    簽立借貸契約，僅以支票為借款證明，故單就其簽發之二紙
    支票觀之，面額分別為180萬元、43萬元，均非異議人於111
    年3月9日之民事陳報狀所述之利息45萬元，且均未提出約定
    利率20%之依據。嗣本院司法事務官依形式審查，認定本件
    請求之利息僅能以法定利率5%計算之。又異議人陳稱其已於
    110年4月29日兌領45萬元，扣除上開票面金額43萬元之利息
    後，剩餘之2萬元抵充本件借款180萬元之本金，尚餘178萬
    元之借款本金未清償，本院司法事務官以原裁定駁回異議人
    本金超過178萬元、年息超過5%計算之利息之聲請，經核於
    法並無違誤。異議人雖以不熟悉民間借貸方式，不知道利息
    是先扣，提出借款當日之發票日107年11月9日、票面金額36
    萬元、委託第一商業銀行斗六分行付款之支票影本一紙及與
    債務人LINE對話截圖影本，但未提出本件借款約定利息按20
    %計算之相關證明文件，且本件借款亦未簽立借據，難認異
    議人已為相當之釋明，異議人此部分請求，為無理由。
五、據上論結，本件異議為無理由，應予駁回。依民事訴訟法第
    240條之4第3項後段，裁定如主文。 
中　　華　　民　　國　　111 　年　　4 　　月　　18　　日
                  民事第二庭    法  官  楊昱辰

以上正本係照原本作成
本裁定不得聲明不服。
中　　華　　民　　國　　111 　年　　4 　　月　　18　　日
                                書記官　陳玉珮